【裁判字號】    90,簡上,56
【裁判日期】    901017
【裁判案由】    違反國家總動員法
【裁判全文】
臺灣基隆地方法院刑事判決                            九十年度簡上字第五六號
    上  訴  人  辛○○
    即  被  告
                壬○○
右上訴人即被告等因違反勞動基準法案件，不服本院基隆簡易庭九十年度基簡字第二
一七號，中華民國九十年六月二十八日第一審簡易判決（聲請案號：臺灣基隆地方法
院檢察署九十年度偵續字第一Ｏ號），提起上訴，本院合議庭判決如左：
    主  文
上訴駁回。
    事實及理由
一、本案經本院審理結果，認原審簡易判決以被告二人係違反勞動基準法第十七條之
    規定，依同法第七十八條判處被告二人罰金各二萬元，如易服勞役均以二百元折
    算一日，其認事用法及量刑均無不當，應予維持，並引用原審簡易判決書所記載
    之事實、證據及理由。
二、上訴人即被告辛○○、壬○○之上訴意旨雖辯稱：檢察官以被告等係違反妨害國
    家總動員懲罰暫行條例而聲請簡易判決處刑，惟原審卻變更起訴法條，改以違反
    勞動基準法之罪名判處被告等罪刑，二者之基本事實並不相同，原判決顯然違背
    法令。又被告等經營之長榮加油站，係為配合台灣省北區水資源局進行基隆河整
    治工程而辦理用地徵收，為因不可抗力之因素以致永久性結束營業，無依勞動基
    準法第十七條發給資遣費規定之適用。且被告等亦提供其他同性質之工作機會給
    員工，只是員工不願接受云云。
三、按「前條之判決，得就起訴之犯罪事實，變更檢察官所引應適用之法條」，刑事
    訴訟法第三百條定有明文。又檢察官以被告係犯特種刑事法令上之罪嫌而起訴之
    案件，經法院審理結果，認係觸犯其他刑事法令或普通刑法上之罪名者，即應變
    更起訴法條，依其他刑事法令或普通刑法論科（最高法院四十年度台非字第四號
    判例參照）。本件檢察官固以被告二人係違反行政院依國家總動員法第十一條規
    定所發布之廠礦工人受雇解雇辦法第四條之規定，聲請依妨害國家總動員法懲罰
    暫行條例第八條第三款以簡易判決處刑。然查我國政府業於民國八十年四月三十
    日宣告動員戡亂時期於八十年五月一日終止，自無再依上開條例論處之依據。而
    檢察官聲請簡易判決處刑之被告二人之基本犯罪事實，同時該當於勞動基準法第
    十七條、第七十八條處罰之構成要件（與妨害國家總動員法懲罰暫行條例第八條
    第三款為法條競合關係），其基本之犯罪事實相同，原審變更起訴法條而為判決
    ，即無違背法令可言，先予敘明。
四、經查：
    （一）被告辛○○係瑩立股份有限公司（下稱瑩立公司）負責人，被告壬○○則
          係該公司股東兼總經理，二人共同經營瑩立公司，此經被告二人陳明在卷
          ，其二人均為勞動基準法所稱之雇主。瑩立公司經營長榮加油站，加盟鯨
          世界股份有限公司（下稱鯨世界公司），從事加油站業務，而告訴人陳欽
          揚（八十一年四月十一日受雇）、庚○○（八十二年十一月九日受雇）、
          丙○○（八十三年十二月三十一日受雇）、甲○○（八十四年五月三十一
          日受雇）、柯燕青（八十五年六月十日受雇）、乙○○（八十七年六月三
          日受雇）、丁○○（八十七年九月二十一日受雇）、己○○（八十六年九
          月九日受雇）等人均係由瑩立公司雇用之勞工。瑩立公司所經營之長榮加
          油站，自八十一年間開始營業，該加油站坐落之基隆市○○區○○段五堵
          北小段第二五二之八、二五三之五地號土地，經基隆市政府於八十八年間
          依法徵收。瑩立公司於八十九年三月三十一日與前述員工即告訴人等終止
          勞動契約，員工依其服務年資，分別領取四十天、二十天不等之預告工資
          ，但雇主並未依勞動基準法之規定發給員工資遣費等情，業經戊○○等人
          陳述明確，且為被告二人所承認，並有基隆市政府拆除通知、基隆市政府
          處理勞資爭議協調會議紀錄各一份、勞工保險卡八份在卷可證，堪信告訴
          人之指述為真實。
    （二）按雇主依前條終止勞動契約者，應依左列規定發給勞工資遣費：一、在同
          一雇主之事業單位繼續工作，每滿一年發給相當於一個月平均工資之資遣
          費。二、依前款計算之剩餘月數，或工作未滿一年者，以比例計給之，未
          滿一個月者以一個月計，勞動基準法第十七條定有明文。本件瑩立公司因
          土地遭政府徵收而不能繼續營業，固得依勞動基準法第十一條第一款、第
          三款或同法第十三條但書之規定終止勞動契約，但除應依同法第十六條之
          規定發給勞工預告工資外，仍須依同法第十七條之規定，發給勞工資遣費
          ，此觀各該條款之文義即明。瑩立公司因土地遭徵收，業已領取補償費，
          並終止該公司勞工之勞動契約，有基隆市政府公告、經濟部水利處第十河
          川局函附會議紀錄、基隆河治理工程初期實施計畫工程用地地上建物拆除
          及管線遷移協商會議紀錄、瑩立公司陳情案協調會議紀錄、異議書及前述
          勞資爭議協調會議紀錄等在卷可稽。被告等辯稱瑩立公司因政府徵收土地
          而終止與勞工間之勞動契約，並無依勞動基準法發給資遣費規定之適用，
          且政府發放之補償費太少，公司無財力發給資遣費云云，顯與前開勞動基
          準法之規定有違，被告二人所辯，無非事後卸責之詞，不足採信，被告二
          人犯罪之事證明確，其犯行均堪認定。
五、被告二人違反勞動基準法第十七條之規定，未發給勞工資遣費，原審簡易判決依
    同法第七十八條之規定，判處被告二人各科罰金二萬元，並諭知易服勞役之折算
    標準，其認事用法並無違誤，量刑亦屬恰當，應予維持，上訴人上訴否認犯罪，
    指摘原審簡易判決不當，為無理由，應予駁回。
據上論斷，應依刑事訴訟法第四百五十五條之一第三項、第三百六十八條，判決如主
文。
本案經檢察官劉嶽承到庭執行職務。
中      華      民      國    九十    年      十      月      十七      日
                                    臺灣基隆地方法院刑事第三庭
                                        審判長法  官  林 火 炎
                                              法  官  姚 貴 美
                                              法  官  陳 培 仁
右正本證明與原本無異。
本判決不得上訴。
                                              書記官  明 祖 斌
中      華      民      國    九十    年      十      月     二十二     日


司法院資訊處製作；財團法人民間司法改革基金會備份。
